【裁判字號】    99,交聲,199
【裁判日期】    991001
【裁判案由】    違反道路交通管理處罰條例聲明異議
【裁判全文】
臺灣雲林地方法院交通事件裁定        99年度交聲字第199號
原處分機關  交通部公路總局嘉義區監理所雲林監理站
受處分人即
異  議  人  甲○○
上列受處分人因違反道路交通管理處罰條例案件，對於交通部公
路總局嘉義區監理所雲林監理站99年8 月26日所為之裁決（原處
分案號：雲監裁字第裁72－KAE267987 號裁決書），聲明異議，
本院裁定如下：
    主  文
異議駁回。
    理  由
一、原處分機關即交通部公路總局嘉義區監理所雲林監理站（下
    稱原處分機關）略以：聲明異議人即受處分人甲○○（下稱
    受處分人）駕駛車號N4-8386 自用一般小客車於民國98年10
    月30日中午12時20分許，在雲林縣崙背鄉臺19線南下省道42
    .5公里處因「違反道路交通安全規則肇事致人死亡」違規，
    為雲林縣警察局西螺分局以雲警交字第KAE267987 號違反道
    路交通管理事件通知單舉發。受處分人於前揭時間、地點被
    舉發違規事實，係違反道路交通管理處罰條例第61條第1 項
    第4 款規定，原處分機關於99年8 月26日以雲監裁字第裁72
    －KAE267987 號裁決書，裁處吊銷普通小型車駕駛執照， 1
    年內禁考，受處分人不服，具狀聲明異議。
二、本件受處分人聲明異議意旨略以：伊肇事後即刻叫救護車，
    且幫忙抬擔架送醫，而依臺灣省嘉雲區車輛行車事故鑑定委
    員會（下稱嘉雲區行車事故鑑定委員會）鑑定意見書之鑑定
    結果，認定被害人李麗花無照駕駛普通重機車，經閃光紅燈
    號誌交岔路口支線道未暫停讓幹道先行，為肇事主因，且伊
    在民事部份已以最大誠意新臺幣350 萬元與被害人家屬達成
    和解，刑事部份亦被判處有期徒刑6 月，緩刑2 年，現又吊
    銷駕照1 年，裁處過重，請從輕處罰等語。
三、按行車速度，依速限標誌或標線之規定；再汽車行駛至交岔
    路口，其行進應遵守燈光號誌，道路交通安全規則第93條第
    1 項、第102 條第1 項第1 款分別訂有明文。又按閃光黃燈
    表示「警告」，車輛應減速接近，注意安全，小心通過，道
    路交通標誌標線號誌設置規則第211 條第1 項第1 款亦有明
    文。末按汽車駕駛人，駕駛汽車有下列情形之一者，吊銷其
    駕駛執照：四、違反道路交通安全規則、第33條之管制規則
    ，因而肇事致人死亡，道路交通管理處罰條例第61條第 1項
    第4 款明文可參。
四、經查：
  (一)受處分人於98年10月30日中午12時20分許，駕駛車牌號碼N4
    -8386 號自用小客車，沿雲林縣崙背鄉○○○○○道崙背段由
    北往南方向，行經該路段42.5公里與產業道路交岔路口時，
    原應注意行車速度，依速限標誌；汽車行駛至路口，其行進
    應遵守燈光號誌之指示，且閃光黃燈號誌表示「警告」，應
    減速接近、注意安全，而依當時為晴天、日間有自然光線、
    路面乾燥無缺陷、視距良好，尚無不能注意之情事，受處分
    人竟疏未注意及此，既未減速慢行，反貿然以超越當地行車
    速限每小時80公里之速度，駛入該交岔路口。適有被害人無
    照駕駛，騎乘車牌號碼MMO-85號重型機車沿雲林縣崙背鄉○
    ○道路由東向西方向行經臺19線省道交岔路口時，亦疏未注
    意閃光紅燈之燈光號誌表示「停車再開」，車輛應先停止於
    交岔路口，待確認安全時，方得行駛等情，即遽然駛入該交
    岔路口。因受處分人所駕駛之前開自用小客車並未減速慢行
    ，反超速行駛，待發現被害人人車時，雖經緊急煞車，仍無
    法完全煞停，所駕駛之上開自用小客車與被害人所騎乘之機
    車右側車身發生碰撞，被害人因此受有胸腔破裂、左右下肢
    脛腓開放性骨折等傷害，經送財團法人彰化基督教醫院雲林
    分院救治，仍然因出血性休克不治死亡等情，業據臺灣雲林
    地方法院檢察署檢察官偵查後，以99年度偵字第60 0號提起
    公訴，並經本院於99年4 月26日以99年度交簡字第8 號判決
    判處受處分人犯過失致死罪，處有期徒刑6 月，緩刑2 年等
    情，有偵訊及本院筆錄、嘉雲區行車事故鑑定委員會99 年1
    月25日嘉雲鑑980886字第0995800303號函附之鑑定意見書等
    在卷足憑，並經本院調取上開刑事案卷核閱無訛，且有前開
    起訴書及本院上述判決在卷可稽，堪信為真，足認受處分人
    確有因違反道路交通安全規則肇事致人死亡之行為甚明。
  (二)按行政罰法第26條規定：「一行為同時觸犯刑事法律及違反
    行政法上義務規定者，依刑事法律處罰之。但其行為應處以
    其他種類行政罰或得沒入之物而未經法院宣告沒收者，亦得
    裁處之。前項行為如經不起訴處分或為無罪、免訴、不受理
    、不付審理之裁判確定者，得依違反行政法上義務規定裁處
    之。」此其他種類行政罰，係指違反行政法上之義務應受「
    裁罰性」之「不利處分」，依行政罰法第2 條規定，包括限
    制或禁止行為之吊扣證照處分，及警告性之講習處分。究其
    立法目的，一行為同時觸犯刑事法律及違反行政法上義務規
    定時，由於刑罰與行政罰同屬對不法行為之制裁，而刑罰之
    懲罰作用較強，故依刑事法律處罰，即足資警惕時，實無一
    事二罰再處行政罰之必要，且刑事法律處罰，由司法機關依
    法定程序為之，較符合正當法律程序，應予優先適用，但罰
    鍰以外之沒入或其他種類行政罰，因兼具維護公共秩序之作
    用，為達行政目的，行政機關仍得併予裁處之。原處分機關
    以受處分人有駕駛汽車肇事致人死亡之違規行為，於99年8
    月26日裁處受處分人吊銷其駕駛執照，1 年內不得考領，受
    處分人因同一案件，雖經法院判處有期徒刑6 月，緩刑2 年
    確定，然原處分機關就同一事件裁處受處分人吊銷其駕駛執
    照之處分，依前揭說明，依道路交通管理處罰條例第61條第
    1 項第4 款規定裁罰吊銷駕駛執照，1 年內不得考領之部分
    ，乃屬於行政罰法第26條第1 項但書所稱其他種類行政罰，
    仍應依法裁處之。綜上所述，原處分機關依前揭規定裁處吊
    銷受處分人駕駛執照、1 年內禁考，核無違誤，即屬於法有
    據，並無不當。是本件異議為無理由，應予駁回。雖受處分
    人事後盡力賠償被害人家屬，以彌補其過失，非無可憫之處
    ，然其既確有汽車駕駛人，駕駛汽車違反道路交通安全規則
    ，因而肇事致人死亡之行為，即應依上開規定依法裁處，尚
    難據此作為免責或改罰之事由，附此敘明。
五、據上論結，應依道路交通管理處罰條例第87條第2 項，道路
    交通案件處理辦法第19條，裁定如主文。
中    華    民    國    99    年    10    月    1     日
                  交通法庭    法  官  段奇琬
以上正本證明與原本無異。
如不服本裁定，應於裁定送達後5 日內向本院提出抗告狀（須附
繕本）。
                              書記官  高培馨
中    華    民    國    99    年    10    月    1     日

司法院資訊處製作；財團法人民間司法改革基金會備份。
